【裁判字號】    99,司家聲,462
【裁判日期】    990716
【裁判案由】    核定遺產管理人報酬
【裁判全文】
臺灣高雄地方法院民事裁定           99年度司家聲字第462號
聲  請  人  財政部國有財產局台灣南區辦事處
法定代理人  甲○○
上聲請人聲請核定遺產管理人報酬事件，本院裁定如下：
    主  文
聲請人任被繼承人乙○○（男，民國○○○年○月○○日生，身
分證統一編號：Ｚ000000000號）之遺產管理人之報酬
核定為新臺幣壹萬伍仟元。
程序費用新臺幣壹仟元由被繼承人乙○○之遺產負擔。
    理  由
一、按「遺產管理人，得請求報酬，其數額由親屬會議按其勞力
    及其與被繼承人之關係酌定之。」、「依本法之規定應開親
    屬會議時，由當事人、法定代理人或其他利害關係人召集之
    。」、「親屬會議不能召開或召開有困難時，依法應經親屬
    會議處理之事項，由有召集權人聲請法院處理之。」，民法
    第1183條、第1129條、第1132條第2 項前段分別定有明文。
二、本件聲請意旨略以：聲請人前經本院97年度財管字第149 號
    及98年度家抗字第10號民事裁定選任為被繼承人乙○○之遺
    產管理人，嗣依本院98年度司家催字第227 號民事裁定准對
    被繼承人之債權人及受遺贈人為公示催告，並於99年6 月19
    日刊登於台灣新生報第15版1 天。又被繼承人遺有坐落高雄
    縣鳳山市○○段2347地號土地及同地段10683 建號建物、高
    雄縣大樹鄉○○段12-177、12-558地號之土地，其遺產總值
    為新臺幣（下同）1,074,810 元，且現由本院民事執行處以
    99年度司執字第34593 號執行中，因查本件被繼承人無親屬
    會議可資酌定管理遺產之報酬，爰依民法第1183條規定及參
    酌「代管無人承認繼承作業要點」第14點第3 項規定，以管
    理遺產報酬不得低於遺產現值百分之1 為計算標準，聲請本
    院裁定本件遺產管理人報酬為10,748元，以利參與分配等語
    。
三、經查：
（一）本件被繼承人乙○○死亡後，其繼承人均已拋棄繼承權，
      且未經親屬會議選定遺產管理人，經本院選任聲請人為被
      繼承人之遺產管理人等情，有聲請人提出之本院97年度財
      管字第149 號、98年度家抗字第10號民事裁定暨確定證明
      書附卷可稽，堪認為真實。準此，聲請人顯難召開親屬會
      議酌定其管理遺產之報酬，是其本於利害關係人之地位，
      聲請本院酌定報酬，洵屬有據。
（二）聲請人主張之前揭事實，除上述裁定外，另據其提出被繼
      承人之財政部高雄市國稅局財產歸屬資料清單、土地建物
      查詢資料、高雄縣地方稅務局房屋稅99年課稅明細表、本
      院98年度司家催字第227 號裁定、台灣新生報社刊登廣告
      證明單、代管被繼承人乙○○遺產總值表、本院民事執行
      處99年6 月10日雄院高99司執逸字第34593 號函、代管無
      人繼承作業要點、本院91年度家聲字第15號民事裁定等件
      影本為證，堪信為真實。
（三）本院審酌：被繼承人之遺產有土地3 筆及建物1 筆（高雄
      縣鳳山市○○段段2347地號及同地段10683 建號、高雄縣
      大樹鄉○○段12-177、12-558地號），房地現值合計為1,
      074,810 元，有被繼承人之財政部高雄市國稅局財產歸屬
      資料清單、土地建物查詢資料等件在卷可稽，又被繼承人
      之債權人有高雄縣鳳山市農會，尚無其他債權人陳報債權
      、債務或遺贈，足見其遺產法律關係尚屬單純，無其他繁
      瑣事務代處理，審酌聲請人處理上開事務及後續所需時間
      之久暫、耗費人力之程度及各債權人受償權利之保障等一
      切情狀，認聲請人任被繼承人乙○○遺產管理人之報酬金
      額，核定為15,000元（含已代墊費用），即屬適當，爰酌
      定如主文第1 項所示。至財政部訂頒之「代管無人承認繼
      承遺產作業要點」第14點第3 項規定，國有財產局如任遺
      產管理人時請求管理遺產報酬之標準不得低於遺產現值1
      ％，只是財政部內部所定供其內部人員參考之請求標準，
      並無拘束法院之效力，本院自得依個案參酌各種不同情況
      依職權核定，不受其限制，附此敘明。
四、末按依法應由關係人（包括聲請人、相對人及其他利害關係
    人）負擔費用者，法院裁定命關係人負擔時，應一併確定其
    數額，非訟事件法第24條第1 項所明定。經核本件聲請事件
    ，應徵之程序費用為1,000 元，依非訟事件法第157 條規定
    ，應由遺產負擔，爰併予確定如主文第2 項所示，併此敘明
    。
五、依非訟事件法第157 條、第24條第1 項，裁定如主文。
六、如對本裁定抗告，須於裁定送達後10日之不變期間內，向本
    院提出抗告狀，並繳納抗告費新臺幣1,000 元。
中    華    民    國    99    年    7     月    16    日
                  家事法庭  司法事務官  宋佳蓁

司法院資訊處製作；財團法人民間司法改革基金會備份。
